【裁判字號】    89,台上,4454
【裁判日期】    890727
【裁判案由】    強盜
【裁判全文】
最高法院刑事判決                              八十九年度台上字第四四五四號
    上訴人  台灣高等法院檢察署檢察官
    被  告  甲○○
右上訴人因被告強盜案件，不服台灣高等法院中華民國八十七年四月二十九日第二審
更審判決（八十七年度上更(一)字第一四○號，起訴案號：台灣板橋地方法院檢察署八
十六年度偵字第一二五九八號），提起上訴，本院判決如左：
    主  文
原判決撤銷，發回台灣高等法院。
    理  由
本件原判決以公訴意旨略以被告甲○○意圖為自己不法所有，於民國八十六年六月七
日下午六時四十五分許，在台北縣樹林鎮鎮○街工地內，趁被害人即司機謝明森離去
其所駕駛之拖吊車未鎖上車門，不注意之際，下手竊取被害人所有放置於車內之皮包
一個，惟經被害人發覺上情，隨即以手拉住被告所騎乘之機車，被告竟意欲脫免逮捕
，以推踹方式對被害人施以強暴，伺機逃離現場，經路人圍捕查獲送警查辦。因認被
告涉有刑法第三百二十九條之準強盜罪嫌云云。經審理結果，認被告所為難論以刑法
上之準強盜罪，而係犯同法第三百二十條第一項之竊盜罪，為前案確定判決效力所及
，因而撤銷第一審該部分科刑判決，改判諭知免訴之判決，固非無見。
惟查(一)審理事實之法院，對於案內與論罪科刑、罪名成立與否有關之一切證據，除認
為不必要者外，均應詳為調查，然後基於調查所得之心證以為判斷之基礎；苟與待證
事實有重要關係，在客觀上認為應行調查之證據，又非不易調查或不能調查，而未依
法加以調查，率予判決者，即有刑事訴訟法第三百七十九條第十款規定所稱應於審判
期日調查之證據，而未予調查之違法。原審採信被告所謂未對被害人實施強暴之辯解
，而為被告有利之認定。然查被告於警局已供稱「……於是我就用力推被害人使他跌
倒，但被害人還是捉著皮包不放，而我還是使力拖著皮包要走……」，核與被害人於
警局所供「……就在我下車那時有一名男子（按指被告）打開駕駛座想拿我的皮包，
我就馬上衝上前問他幹什麼，他就用力推我使我跌倒，並膝蓋受傷，可是我還是捉著
皮包不放，他還是使力拖著皮包要走……」「（你現在本人身體有那些部位受傷？）
我兩腿膝蓋受到嚴重的擦傷，並右手有扭到的現象」之情節相符（見偵查卷第三頁背
面、第十二頁、第十三頁背面），再被告於警局確有承認推被害人，警局筆錄係依被
告之意思而製作一節，復據證人即警員李明樺於第一審法院結證明確（見第一審卷第
三十七頁）。原審對於上揭被告於警局所為不利於己之自白，未加審酌，亦未在理由
中敘明何以不採之理由，自難謂於法無違。(二)承上，被害人於警局之陳述，既與被告
於警局之自白相符，被害人之陳述尚非不得採為判決基礎，原審徒以被害人於第一審
、原審不同之陳述，即認其於警局所述不可信，其證據之取捨已違證據法則。檢察官
上訴意旨指摘原判決不當，非無理由，應認原判決仍有發回更審之原因。
據上論結，應依刑事訴訟法第三百九十七條、第四百零一條，判決如主文。
中      華      民      國    八十九    年      七      月    二十七    日
                              最高法院刑事第三庭
                                  審判長法官  陳  錫  奎
                                        法官  洪  清  江
                                        法官  吳  昆  仁
                                        法官  李  伯  道
                                        法官  陳  世  雄
      右正本證明與原本無異
                                              書  記  官
中      華      民      國    八十九    年      八      月      二      日


司法院資訊處製作；財團法人民間司法改革基金會備份。
